臺灣高等法院民事判決　　　　　　　　　 95年度上字第366號
上　訴　人　豪泰汽車客運股份有限公司
法定代理人　庚○○
訴訟代理人　李永裕律師
複 代理 人　甲○○
上　訴　人　戊○○
被 上訴 人　己○○
　　　　　　丁○○
共　　　同
訴訟代理人　龔新傑律師
　　　　　　黃文玲律師
上列　一人
複 代理 人　周裕暐律師
　　　　　　董子祺律師
　　　　　　乙○○
上列當事人間侵權行為損害賠償事件，上訴人對於中華民國95年
3 月21日臺灣士林地方法院第一審判決提起上訴，經本院於95年
12月19日言詞辯論終結，判決如下：
　　主      文
原判決關於命上訴人連帶給付被上訴人己○○、丁○○之金額依
序超過新臺幣壹佰零肆萬玖仟陸佰柒拾貳元本息、新臺幣捌拾萬
元本息部分，及各該部分假執行之宣告，暨命上訴人連帶負擔訴
訟費用之裁判均廢棄。
上開廢棄部分，被上訴人在第一審之訴及其假執行之聲請均駁回
。
其餘上訴駁回。
第一、二審訴訟費用由被上訴人己○○負擔五分之一；被上訴人
丁○○負擔五分之一；餘由上訴人連帶負擔。
    事實及理由
一本件被上訴人在原審起訴時，誤列上訴人「豪泰汽車客運股份
  有限公司」之名稱為「豪泰客運股份有限公司」，業據被上訴
  人具狀更正（見本院卷(一)77頁）；又被上訴人豪泰汽車客運股
  份有限公司（下稱豪泰公司）之法定代理人原為蔡進財，嗣於
  原審判決前之民國（下同）94年3 月11日變更為庚○○，有該
  公司變更登記表可稽（見本院卷(一)73頁），已據庚○○具狀聲
  明承受訴訟（見本院卷(一)88、89頁），並表示承認先前由蔡進
  財代理所為全部訴訟程序（見本院卷(二)36頁背面）。又上訴人
  戊○○未於言詞辯論期日到場，核無民事訴訟法第 386條所列
  各款情形，爰依被上訴人之聲請，由其一造辯論而為判決。合
  先敘明。
二上訴人聲明求為判決：(一)原判決關於不利上訴人部分廢棄。(二)
  上開廢棄部分，被上訴人在第一審之訴及假執行之聲請均駁回
  。
  被上訴人聲明求為判決：上訴駁回。
三被上訴人起訴主張：上訴人戊○○受僱於上訴人豪泰公司擔任
  大客車司機，於91年11月25日下午 5時許，駕駛上訴人豪泰公
  司所有車號177-AB號營業大客車，沿台北市○○○路 ○段由北
  往南方向之第3車道行駛，因準備於該路段320號啟聰學校旁靠
  站停車下客，乃向右變換行進車道，應即注意變換車道時，應
  讓右方直行車先行，並注意保持安全距離，且依當時天候晴朗
  、日間有自然光、路面乾燥無缺陷、視距良好，並無不能注意
  之情形，乃竟疏未注意及此，貿然向右行駛，適有被上訴人之
  女即被害人廖于婷騎乘車號 WKK-556號輕型機車，原同向併行
  於大客車之右後方，因大客車未讓行，被害人廖于婷因而閃避
  不及，致其機車左後視鏡及左前方向燈飾板與前開大客車右側
  行李箱門附近摩擦後，人車失控倒地，機車左側車身在地上滑
  行，被害人廖于婷則滑入前開大客車下，遭該大客車之右後輪
  輾壓，致受有額部左側至頭部約 15×6公分之挫裂創傷、左臉
  頰部挫傷、胸部左鎖骨至肩關節挫裂創傷、左手肘、臂、左膝
  部多處挫傷等之嚴重傷害，經送醫救治後，仍因顱內出血，延
  至同日下午 6時45分許不治死亡等情，爰依侵權行為之法則，
  求為命上訴人連帶給付被上訴人己○○722萬0,329元（含(1)醫
  療費及殯葬費計42萬2,870元(2)扶養費 429萬7,459元(3)慰撫金
  250萬元）及法定遲延利息；連帶給付上人丁○○ 734萬7,617
  元（含(1)扶養費484萬7,617元(2)慰撫金250萬元） 及法定遲延
  利息之判決（原審判命上訴人連帶給付被上訴人己○○、丁○
  ○各226萬0,399元、197萬4,201元，及均自94年 4月22日起至
  清償日止，按年息5%計算之利息之判決；而駁回被上訴人其餘
  之訴。上訴人就其敗訴部分聲明不服，提起上訴；被上訴人就
  其敗訴部分，未據彼等聲明不服，已告確定）。
  上訴人戊○○未於言詞辯論期日到場，亦未提出書狀作何陳述
  ；上訴人豪泰公司則以：上訴人戊○○所駕駛之大客車，於事
  故發生時並未變換車道，被害人廖于婷亦未遭大客車右後輪輾
  壓；又事發當時，訴外人李智陽站立在其停放於路側之計程車
  左側，妨礙交通，被害人廖于婷係為閃避訴外人李智陽，向左
  偏閃，因而肇事，自係因訴外人李智陽之過失所致；又被害人
  廖于婷疏未注意車前狀況，其就本件事故之發生，亦與有過失
  ；又被上訴人是否不能維持生活，已非無疑，其主張被害人廖
  于婷自21歲起即有扶養能力，亦非有據；又被上訴人以行政院
  主計處91年度平均每人每年消費支出 18萬4,279元作為計算扶
  養費之基礎，實屬過高，應以綜合所得稅扶養親屬寬減額作為
  計算基礎，較為適當；又被上訴人請求之慰撫金額，亦嫌過高
  ；又被上訴人已領取強制汽車責任險之保險金 140萬元，應自
  賠償金額中予以扣除等語，資為抗辯。
四經查被上訴人主張上訴人戊○○受僱於上訴人豪泰公司擔任大
  客車司機，於91年11月25日下午 5時許，駕駛上訴人豪泰公司
  所有車號177-AB號營業大客車，沿台北市○○○路 ○段由北往
  南方向，行經台北市○○○路 ○段啟聰學校前時，適有被上訴
  人之女廖于婷騎乘輕型機車行駛於該大客車同向右後方，發生
  本件車禍事故，致受有額部左側至頭部約 15×6公分之挫裂創
  傷、左臉頰部挫傷、胸部左鎖骨至肩關節挫裂創傷、左手肘、
  臂、左膝部多處挫傷等之傷害，經送醫救治後，仍因顱內出血
  ，延至同日下午 6時45分許不治死亡之事實，業據其提出台灣
  士林地方法院檢察署相驗屍體證明書及戶籍謄本為證（見原審
  交重附民字卷 6、17、19頁），並經本院調取台灣士林地方法
  院93年度交訴字第31號業務過失致死案件偵審全卷核閱屬實，
  且為上訴人所不爭執，自堪信為真實。
五按因故意或過失，不法侵害他人之權利者，負損害賠償責任；
  又受僱人因執行職務，不法侵害他人之權利者，由僱用人與行
  為人連帶負損害賠償責任，民法第184條第 1項前段、第188條
  第 1項前段定有明文。又汽車在雙向四車道行駛，變換車道時
  ，應讓直行車先行，並注意安全距離，為道路交通安全規則第
  98條第1項第6款所明定。本件被上訴人主張上訴人戊○○於前
  揭時地，駕駛營業大客車變換車道時，疏未注意讓騎乘輕型機
  車直行於同向右後方之被害人廖于婷車先行，被害人廖于婷因
  而閃避不及，遭上訴人戊○○所駕駛營業大客車之右後輪輾壓
  致死等情，固為上訴人所否認，並以：上訴人戊○○所駕駛之
  營業大客車於事故發生時並未變換車道，被害人廖于婷亦未遭
  該大客車之右後輪輾壓，系爭車禍事故係因訴外人李智陽站立
  於排班計程車旁，過失妨礙交通所致云云置辯。惟查：
  (一)上訴人戊○○於上開刑事訴訟警訊時供述：「我於91年11月
    25日17時…駕駛營業大客（車）177-AB，由中山高速公路下
    重慶北路交流道後，後沿重慶北路北向南第 4車道行駛，當
    時我是準備在啟聰學校站臨停下客，…由於重慶北路北向南
    車流量大有塞車之現象，…我就沿重慶北路北向南最外側車
    道慢慢向前行駛，當我行駛至肇事處時，我就由車之右後視
    鏡見到輕機車 WKK-556沿同方向、同車道，車速極快行駛而
    來…」（見本院卷(一)17之 6頁）；參諸證人李智陽於上開刑
    事訴訟審理中結證：「我有看到他（指上訴人戊○○所駕駛
    之營業大客車）打信號燈，…就是要靠站停車」（見本院卷
    (一)17之 164頁）；及證人即上開營業大客車上之乘客曾學興
    於上開刑事訴訟審理中結證：「我當時是到前面去看，看準
    備到哪裡下車」（見本院卷(一)17之 192頁），足見上訴人戊
    ○○於前揭時地駕駛營業大客車，確已準備向右靠站停車下
    客。
  (二)又本件車輛肇事，曾經台灣士林地方法院檢察署囑託中央警
    察大學鑑定結果認為：「…(三)甲（指177-AB號營業大客車）
    、乙（指 WKK-556號輕型機車）兩車碰撞型態推定：1.…甲
    車車身右側行李箱門漆繪『How-Tai』字樣之『w』左上角門
    框飾條外側有向甲車車頭方向凹陷之變形，該處距地高約96
    公分處起，沿 『w』字之左上角距地高約95公分處，再往右
    下延伸至 『w』字右上角距地高約90公分處，有一道橫向刮
    擦痕跡並附著有黑色外來物質；再檢視…乙機車左手把橡皮
    套尾端之摩擦痕跡特徵…衡酌乙機車把手距地高度一般在95
    公分上下，推定前述甲、乙兩車刮擦痕跡之形成有一定之關
    連。2.…甲車車身右側行李箱門中間下方有刮擦痕跡，由距
    地高約52公分起往右下延伸至距地高約48公分處；再檢視…
    乙機車左前飾板方向燈旁有刮擦痕，並附著有外來紅色漆痕
    ，衡酌其距地高度，推定前述甲、乙兩車刮擦痕跡之形成有
    一定之關連。3.據…刑事警察局鑑驗結果，甲車車身右側行
    李箱門中間下方刮擦痕跡處之紅色漆片…與乙機車左前飾板
    方向燈旁之外來紅色漆痕編號…，經鏡檢外觀顏色相似、光
    譜分析成分相似，乙機車左前方向燈旁飾板有刮擦甲車車身
    右側行李箱門中間下方更可確定。…5.據…甲、乙兩車肇事
    終止位置關係，乙機車肇事後係左倒於甲車之右後車尾旁之
    特徵，推論本案發生係甲車右側車身與乙機車左側車身擦撞
    之事故型態」、「(四)甲、乙兩車碰撞角度推定：…2.事故現
    場乙機車刮地痕跡起點與重慶北路南向路緣橫向距離為 3.1
    公尺，當乙機車倒地時甲車右側車身應還在刮地痕跡起點之
    東約 30~50公分處，推論事故發生時甲車車頭行駛方向有向
    右偏離車道方向約 3~5度，並持續往右行駛準備靠站停車。
    3.…甲車車身右側行李箱門門框飾條外側有向甲車車頭方向
    凹陷之變形，另 『w』字樣上緣處刮擦痕跡上方所附著之黑
    色物質，其特徵為凹向左（後）之波浪紋，此皆為乙機車左
    手把橡皮套尾端係由後往前、往下摩擦甲車車身右側，推定
    乙機車迫近甲車之速度較快且車身有微向右傾斜，此一現象
    可推定為甲車在往右行駛準備靠站停車有減速之動作。…」
    、「(五)甲、乙兩車碰撞地點推定：…甲、乙兩車車體初始碰
    觸時…此時的甲車係由第3車道往第4車道變換車道中」，有
    中央警察大學93年 2月13日刑科字第0920004289號鑑定書足
    按（見本院卷(一)17之112至17之114頁）。亦見上訴人戊○○
    所駕駛之177-AB號營業大客車係在前揭地點，由第 3車道往
    第4車道變換車道中，擦撞被害人廖于婷所騎乘之WKK-556號
    機車，因而肇事。
  (三)雖系爭事故發生後，177-AB號營業大客車之右前、後車角與
    重慶北路南向路緣橫向距離均為 4.1公尺，其車身與路緣平
    行，有道路交通事故調查報告表所繪現場圖（見本院卷(一)17
    之30頁）及現場照片（見本院卷(一)17之25頁）足按，並經證
    人即繪製上開現場圖之警員丙○○在本院到場證述明確（見
    本院卷(二)22頁背面；台灣士林地方法院93年度交訴字第31號
    刑事判決雖依該證人在該刑事訴訟中所為證詞，認定營業大
    客車右前車角、右後車尾與重慶北路南向路緣橫向距離各為
    4.1公尺、6.1公尺─見原審重訴字卷第 9頁，惟該證人嗣於
    本院到場已更正證述如上，參諸現場照片所示，本院認其更
    正後之證詞應屬可信）。然此僅係177-AB號營業大客車於肇
    事後停止之位置（見本院卷(一)17之96頁），自不足以否定中
    央警察大學前揭有關營業大客車於事故發生時之行駛方向，
    有向右偏離車道方向約3~5度之鑑定結論。
  (四)177-AB號營業大客車右前行李箱之橫向刮擦痕跡，與 WKK-5
    56號輕型機車左手把橡皮套尾端之摩擦痕跡，其形成有一定
    之關連，業經中央警察大學鑑定如上述；且內政部警政署刑
    事警察局就該二者黑色物質經鏡檢外觀顏色相似，亦有該局
    92 年1月23日刑鑑字第0910321886號鑑驗通知書可稽（見本
    院卷(一)17之67頁）。雖內政部警政署刑事警察局另以光譜分
    析法鑑驗結果認為，採自177-AB號營業大客車右前行李箱之
    疑似外來黑色物，與採自 WKK-556號輕型機車左手把之黑色
    物不相似（見本院卷(一)17之68頁）。然此一鑑識結果之差異
    ，可能係因機車左手把橡皮附著行李箱門黑色門框物質，或
    因採自油漆碎片中夾雜疑似外來黑色物，實非取自營業大客
    車右側車身行李箱門漆有「How-Tai」字樣之「w」上方之黑
    色附著物所致，有中央警察大學上開鑑定書足按（見本院卷
    (一)17之112頁）。是上訴人執此抗辯 177-AB號營業大客車並
    未擦撞被害人廖于婷所騎乘之 WKK-556號機車云云，自不足
    取。
  (五)177-AB號營業大客車右後車輪擋泥板上、及右後車輪輪胎縫
    內所採得之肌肉組織DNA與被害人廖于婷DNA-STR型別相同，
    該型別在台灣地區中國人分布機率預估為3.86乘以10的負19
    次方，有內政部警政署刑事警察局91年12月19日刑醫字第09
    10321268號鑑驗書足按（見本院卷(一)17之41、17之43頁），
    是依此比例觀之，該肌肉組織幾可確認為被害人廖于婷遭17
    7-AB營業大客車右後輪輾壓後所遺留。雖經內政部警政署刑
    事警察局以放大鏡配合斜光照射觀察被害人廖于婷所戴安全
    帽結果，未發現可資比對之177-AB號營業大客車輪胎印痕，
    有該局92年 1月22日刑鑑字第0910329043號鑑驗通知書可稽
    （見本院卷(一)17之71頁）。惟查系爭事故發生時，被害人廖
    于婷所騎乘之機車因擦撞倒地滑行，並於地面留有刮地痕，
    有道路交通事故調查報告表所繪製之現場圖可稽（見本院卷
    (一)17之30頁），是其所戴安全帽有可能因外力脫落或因位置
    等因素，而未為營業大客車直接輾壓，但究難據此否定該營
    業大客車之右後車輪有輾及被害人廖于婷之事實。
  (六)雖證人李恆德在上開刑事訴訟之警訊時及審理中證述被害人
    廖于婷係因所騎乘輕機車之後視鏡及把手，撞及站立路旁之
    訴外人李智陽之手肘，因而跌倒，並滑入177-AB營業大客車
    底而遭輾壓云云（見本院卷(一)17之 9、17之89頁）。但此已
    為訴外人李智陽所否認（見本院卷(一) 17之56、17之164頁）
    。經核證人李恆德在上開刑事訴訟偵查中證述伊當時與訴外
    人李智陽間約有 5輛車身之距離（見本院卷(一)17之89頁），
    其能否看清被害人廖于婷騎乘機車行經李智陽身旁之情形，
    已非無疑。且若上開機車確係撞及站立路旁之訴外人李智陽
    ，依該作用力之方向，機車理應向左偏移，乃證人李恆德卻
    證述被害人廖于婷騎乘之機車係先向右偏進啟聰學校，再往
    左偏出來（見本院卷(一)17之 149頁），亦有未合。況訴外人
    李智陽因此所涉及刑責部分，亦經台灣士林地方法院檢察署
    檢察官以92年度偵字第6101號不起訴處分確定在案（見本院
    卷(二)50之1至50之4頁）。是上訴人執證人李恆德所為之上開
    證詞，抗辯被害人廖于婷係因撞及訴外人李智陽之手肘而發
    生系爭事故云云，亦不足取。
  (七)依上所述，本件全係因上訴人戊○○於前揭時地，駕駛177-
    AB號營業大客車，因欲靠站停車而由第3車道變換至第4車道
    時，未讓直行於同向右後方之被害人廖于婷所騎乘之 WKK-5
    56號機車先行，又未保持安全距離，致被害人廖于婷所騎乘
    機車之左側擦撞營業大客車右側車身後失控倒地，因而滑入
    營業大客車底而肇事，是上訴人戊○○就系爭事故之發生，
    自有過失；且中央警察大學前揭鑑定書亦同此認定（見本院
    卷(一)17之93、17之117頁）。 又被害人廖于婷因而遭上訴人
    戊○○所駕駛營業大客車之右後車輪輾壓致死，與上訴人戊
    ○○之上開過失行為間具有因果關係；再上訴人戊○○因此
    所涉及業務過失致死罪責，亦經台灣士林地方法院以93年度
    交訴字第31號刑事判決，判處有期徒刑 6月確定（見原審重
    訴字卷第 8頁）。是上訴人戊○○應負侵權行為損害賠償責
    任。又上訴人豪泰公司既為上訴人戊○○之僱用人，對於上
    訴人戊○○因執行職務所為上開侵權行為，自應與上訴人戊
    ○○負連帶賠償責任。
六次按不法侵害他人致死者，對於支出醫療及增加生活上需要之
  費用或殯葬費之人，亦應負損害賠償責任；又被害人對於第三
  人負有法定扶養義務者，加害人對於該第三人亦應負損害賠償
  責任；又不法侵害他人致死者，被害人之父、母、子、女及配
  偶， 雖非財產上之損害，亦得請求賠償相當之金額， 民法第
  192條第1項、第2項、第194條分別定有明文。又受扶養權利者
  ，以不能維持生活而無謀生能力者為限，為民法第1117條第 1
  項所明定；而同條第 2項規定，前項無謀生能力之限制，於直
  系血親尊親屬不適用之，即直系血親尊親屬受扶養者，仍須以
  不能維持生活者為限（最高法院87年度台上字第1696號判決參
  照），是直系血親尊親屬如能以自己財產維持生活者，即無受
  扶養之權利（最高法院80年度台上字第2124號、79年度台上字
  第1678號判決參照）。茲就被上訴人請求上訴人連帶賠償之各
  項損害及金額，是否有據，逐項審究如下：
  (一)被上訴人己○○方面：
    1.關於醫療費及殯葬費部分：
      被上訴人己○○主張伊為被害人廖于婷支出醫療費及殯葬
      費合計41萬6,120元（超過41萬6,120元部分之殯葬費請求
      ，業經原審判決駁回確定）之事實，業據其提出醫療單據
      及殯葬費收據為證（見原審交重附民字卷 8至16頁），且
      為上訴人所不爭執（見本院卷(一)66頁），是被上訴人己○
      ○請求上訴人連帶賠償此部分損害，自屬有據。
    2.關於扶養費部分：
      被上訴人己○○主張伊為被害人廖于婷之父，被害人廖于
      婷對伊負有法定扶養義務，上訴人不法侵害被害人廖于婷
      致死，致伊受有扶養費損害計 37萬3,212元（被上訴人己
      ○○請求賠償扶養費超過 37萬3,212元之部分，業經原審
      判決駁回確定）等情，固據其提出戶籍謄本、91年度台閩
      地區簡易生命表及歷年家庭收支調查表為證（見原審交重
      附民字卷17至26頁）。茲姑不論上訴人抗辯上開扶養費之
      計算基礎不當乙節，是否可取。惟查，被上訴人己○○於
      91年間，名下擁有土地18筆、房屋1筆及汽車1輛，其財產
      總額合計為1,126萬0,775元，有原審調取之財產總歸戶資
      料可稽（見原審重訴字卷101至104頁），其財產總額遠高
      於上開扶養費之金額，足見被上訴人己○○並非不得以其
      自己財產維持生活，揆諸上開說明，其即無受被害人廖于
      婷扶養之權利，是被上訴人己○○請求上訴人連帶賠償扶
      養費37萬3,212元，即屬無據。
    3.關於非財產上損害之慰撫金部分：
      被上訴人己○○為被害人廖于婷之父，被害人廖于婷在本
      件車禍事故中不幸死亡，被上訴人己○○痛失愛女，以白
      髮人送黑髮人，在精神上自必感受莫大痛苦，自得請求上
      訴人連帶賠償慰撫金。爰斟酌被上訴人己○○以施作水電
      工程為生，其91年度薪資所得為4萬6,000元，名下擁有不
      動產及汽車價值共計1,126萬0,775元（見原審重訴字卷10
      1至104、135頁及本院卷(一)66頁）； 而上訴人戊○○於肇
      事時受僱上訴人豪泰公司擔任營業大客車司機，其92年度
      薪資所得為 56萬1,523元，名下擁有門牌號碼雲林縣東勢
      鄉○○村○○路28號之房屋 1幢，價值3萬0,200元（見本
      院卷(一)48頁）；上訴人豪泰公司經營公路汽車客運業，登
      記資本額為 7,500萬元（見本院卷(一)73、74頁），及加害
      程度等一切情狀後，認被上訴人己○○請求上訴人連帶賠
      償慰撫金250萬元，應屬相當。
  (二)被上訴人丁○○方面：
    1.關於扶養費部分：
      被上訴人丁○○主張伊為被害人廖于婷之母，被害人廖于
      婷對伊負有法定扶養義務，上訴人不法侵害被害人廖于婷
      致死，致伊受有扶養費損害計 47萬1,334元（被上訴人丁
      ○○請求賠償扶養費超過 47萬1,334元之部分，業經原審
      判決駁回確定）等情，固據其提出戶籍謄本、91年度台閩
      地區簡易生命表及歷年家庭收支調查表為證（見原審交重
      附民字卷17至26頁）。茲姑不論上訴人抗辯上開扶養費之
      計算基礎不當乙節，是否可取。惟查，被上訴人丁○○於
      91年間，名下擁有土地3筆及房屋2筆，其財產總額合計為
      214萬3,672元，有原審調取之財產總歸戶資料可稽（見原
      審重訴字卷113、114頁），其財產總額高於上開扶養費之
      金額，足見被上訴人丁○○並非不得以其自己財產維持生
      活，揆諸上開說明，其即無受被害人廖于婷扶養之權利，
      是被上訴人丁○○請求上訴人連帶賠償扶養費 47萬1,334
      元，即屬無據。
    2.關於慰撫金部分：
      被上訴人丁○○為被害人廖于婷之母，被害人廖于婷在本
      件車禍事故中不幸死亡，被上訴人丁○○痛失愛女，以白
      髮人送黑髮人，在精神上自必感受莫大痛苦，自得請求上
      訴人連帶賠償慰撫金。爰斟酌被上訴人丁○○以施作水電
      工程為生，其91年度股利及利息所得總額為 5,127元，名
      下擁有不動產價值共計214萬3,672元（見原審重訴字卷11
      2、113頁及本院卷(一)66頁）；而上訴人戊○○於肇事時受
      僱上訴人豪泰公司擔任營業大客車之司機，其92年度薪資
      所得為 56萬1,523元，名下擁有門牌號碼雲林縣東勢鄉○
      ○村○○路28號之房屋 1幢，價值3萬0,200元（見本院卷
      (一)48頁）；上訴人豪泰公司經營公路汽車客運業，登記資
      本額為 7,500萬元（見本院卷(一)73、74頁），及加害程度
      等一切情狀後，認被上訴人丁○○請求上訴人連帶賠償慰
      藉金250萬元，應屬相當。
  (三)綜上，被上訴人己○○、丁○○原得請求上訴人連帶賠償之
    金額依序為291萬6,120元（其計算式為：416,120元+2,500,
    000元=2,916,120元）、250萬元。
七惟按損害之發生或擴大，被害人與有過失者，法院得減輕賠償
  金額，或免除之，民法第217條第1項定有明文；又汽車行駛時
  ，駕駛人應注意車前狀況及兩車併行之間隔，並隨時採取必要
  之安全措施，亦為道路交通安全規則第94條第 3項所明定。本
  件上訴人戊○○駕駛177-AB號營業大客車行經前揭地點時，疏
  未注意變換車道時應讓直行車先行，並注意安全距離，為系爭
  事故之肇事主因，業經認定如上述。惟查，被害人廖于婷於前
  揭時地，騎乘機車直行於177-AB號營業大客車之同向右後方時
  ，車速很快，以致發見同向前方營業大客車變換車道時，未能
  及時閃避或煞停等情，業經證人李智陽、李恆德在上開刑事訴
  訟偵查中證述屬實（見本院卷(一)17之57、17之89頁），足見被
  害人廖于婷疏未注意車前狀況，並採取必要之安全措施，就系
  爭事故之發生亦與有過失；且中央警察大學上開鑑定結果亦認
  為被害人廖于婷未注意車前狀況並採取必要之安全措施，為系
  爭事故之肇事次因（見本院卷(一)17之117頁）。爰斟酌上訴人
  戊○○與被害人廖于婷就系爭事故肇責之輕重，認被害人廖于
  婷應自負5分之2之過失責任。是被上訴人己○○、丁○○得請
  求上訴人連帶賠償之金額，應依序減為174萬9,672元（其計算
  式為：2,916,120元× (1-2/5)=1,749,672元）、150萬元（其
  計算式為：2,500,000×(1-2/5)=1,500,000元）。
八末按保險人依本法規定給付之保險給付，視為被保險人損害賠
  償金額之一部分；被保險人受賠償請求時，得扣除之，強制汽
  車責任保險法第32條定有明文。經查，被上訴人己○○、丁○
  ○自認就本件事故已領得強制汽車責任保險金各70萬元（見原
  審重訴字卷52頁），自應於被上訴人之損害賠償金額中予以扣
  除，是被上訴人己○○、丁○○所得請求上訴人連帶賠償之金
  額依序為 104萬9,672元（其計算式為：1,749,672元-700,000
  元=1, 049,672元）、80萬元（其計算式為：1,500,000元-700
  ,000元=800,000元）。
九綜上所述，被上訴人己○○、丁○○本於侵權行為之法則，依
  序請求上訴人連帶給付104萬9,672元、80萬元，及均自起訴狀
  繕本送達之翌日即94年4月22日（見原審士調字卷9、10頁）起
  至清償日止，按年息5%計算之利息部分，自屬應予准許。至逾
  上開金額（除確定部分外）之請求，即屬不應准許。從而原審
  就上開應予准許部分，所為上訴人敗訴之判決，並無不合，上
  訴論旨指摘原判決此部分不當，求予廢棄改判，為無理由；就
  上開不應准許部分，所為上訴人敗訴之判決，尚有未洽，上訴
  論旨指摘原判決此部分不當，求予廢棄改判，為有理由。
十至兩造其餘之攻擊或防禦方法及未經援用之證據，經本院斟酌
  後，認為均不足以影響本判決之結果，自無逐一詳予論駁之必
  要，併此敘明。
十一據上論結，本件上訴為一部有理由，一部無理由，依民事訴訟
  法第450條、第449條第1項、第463條、第385條第1項前段、第
  79條、第85條第2項，判決如主文。
中　　華　　民　　國　　96　　年　　1 　　月　　5 　　日
                    民事第六庭
                        審判長法  官  林鄉誠
                              法  官  許紋華
                              法  官  梁玉芬
正本係照原本作成。
如不服本判決，應於收受送達後20日內向本院提出上訴書狀，其
未表明上訴理由者，應於提出上訴後20日內向本院補提理由書狀
（均須按他造當事人之人數附繕本）上訴時應提出委任律師或具
有律師資格之人之委任狀；委任有律師資格者，另應附具律師資
格證書及釋明委任人與受任人有民事訴訟法第466條之1第1項但
書或第2項（詳附註）所定關係之釋明文書影本。
中　　華　　民　　國　　96　　年　　1 　　月　　8 　　日
                              書記官  常淑慧
附註：
民事訴訟法第466條之1（第1項、第2項）：
對於第二審判決上訴，上訴人應委任律師為訴訟代理人。但上訴
人或其他法定代理人具有律師資格者，不在此限。
上訴人之配偶、三親等內之血親、二親等內之姻親，或上訴人為
法人、中央或地方機關時，其所屬專任人員具有律師資格並經法
院認為適當者，亦得為第三審訴訟代理人。
